臺灣高等法院刑事判決
110年度上訴字第2264號
上  訴  人  
即  被  告  林宗霆




選任辯護人  王淑琍律師（扶助律師）
上列上訴人因違反毒品危害防制條例案件，不服臺灣新北地方法
院110年度訴字第177號，中華民國110年5月6日第一審判決（起
訴案號：臺灣新北地方檢察署109年度偵字第32380號），提起上
訴，本院判決如下：
    主  文
上訴駁回。
    事  實
一、林宗霆明知愷他命為毒品危害防制條例第2條第2項第3款明
    定之第三級毒品，不得非法販賣，竟意圖營利，基於販賣第
    三級毒品之犯意，先於民國108年4月中旬某時，在其當時位
    於新北市○○區○○○路00巷00號0樓租屋處，向真實姓名、年籍
    不詳，綽號「大偉」之成年男子，以新臺幣（下同）2萬3,0
    00元之代價，販入第三級毒品愷他命約10公克（此部分販入
    後賣出予他人之事實，業經臺灣新北地方法院以108年度訴
    字第781號判決判刑，再經本院以109年度上訴字第1097號判
    決駁回上訴確定，下稱前案），後於108年4月24日下午1時3
    9分至1時54分間某時，在真實姓名、年籍不詳，通訊軟體「
    微信」上暱稱為「弦弦兒」之買家位於臺北市延平北路靠近
    市民大道某處租屋處內，以5,000元之對價，販售重量約0.7
    公克之第三級毒品愷他命1包予「弦弦兒」。嗣林宗霆於翌
    日（25日）下午5時40分許，在新北市三重區重新路三段128
    巷口處，因另案通緝中為警攔檢盤查緝獲，當場扣得前案與
    本案販賣剩餘之第三級毒品愷他命7包（淨重3.5761公克、
    驗餘淨重3.5733公克）、前案買家實際交付之現金4,000元
    與本案販賣所得現金5,000元及聯繫兩案「微信」販毒事宜
    所用之IPHONE行動電話1支（序號：000000000000000號，含
    門號0000000000號SIM卡1張）等物；林宗霆於偵辦員警尚不
    知前揭本案販毒情事之前，即自首表明犯罪願受裁判之意。
二、案經臺灣新北地方檢察署檢察官簽分偵查起訴。
    理  由
壹、程序部分：
一、前案與本案並非同一案件，本件並非重複起訴：
　　查被告之前案起訴書犯罪事實欄僅記載被告於108年4月間意
    圖販賣而購入第三級毒品愷他命10公克之事實，前案檢察官
    於前案審理時，當庭更正擴張犯罪事實為被告於購入第三級
    毒品愷他命10公克後，於108年4月24日8點39分至9點39分之
    不詳時間，在新北市蘆洲區長安街上麥當勞販賣3包第三級
    毒品愷他命予姓名、年籍不詳、微信帳號為「哎呦喂」之成
    年女子，並於同日下午1點39至1點54分，在臺北市延平北路
    靠近市○○道○○○○○○○○○○○○號為「弦弦兒」之成年女子租屋處
    ，販賣1包第三級毒品愷他命予「弦弦兒。後經警查獲如上
    事實欄所載。並更正起訴法條為販賣第三級毒品既遂罪2罪
    。然而，就販賣第三級毒品給「哎呦喂」之不詳女子部分（
    24日當天上午），本與前案起訴書所記載之販入愷他命事實
    ，有實質上一罪之吸收關係，此部分本為起訴效力所及，檢
    察官予以擴張，前案承審法院自得併予審究，但就販賣第三
    級毒品給「弦弦兒」之不詳女子部分（24日當天下午），與
    前揭販賣第三級毒品給「哎呦喂」之不詳女子部分，犯罪時
    、地、對象均不同，並無任何實質上一罪或裁判上一罪之關
    係，本非前案起訴效力所及，前案檢察官未依法追加起訴，
    僅當庭口頭更正擴張，不生提起公訴效力，亦未經前案予以
    判決，是前案判決確定後，檢察官另就被告販賣第三級毒品
    給「弦弦兒」之不詳女子部分提起本件公訴，兩案並非同一
    案件，本件自非重複起訴。
二、證據能力：
　　本件認定事實所引用之卷證資料，並無證據證明係公務員違
    背法定程序所取得，與本案亦有自然之關連性，公訴人、被
    告林宗霆及其辯護人迄至本案言詞辯論終結，均不爭執該等
    卷證之證據能力或曾提出關於證據能力之聲明異議，本院認
    引為證據為適當，是關於物證部分，依刑事訴訟法第158條
    之4之反面解釋，其餘傳聞書面部分，依同法第159條之5等
    規定，下述認定事實所引用之證據方法均有證據能力。
貳、實體部分：　　
一、認定事實：
　　上開犯罪事實，業據被告於偵查、原審及本院審理中均坦承
    不諱（見偵12895卷第14至18頁、第102頁、原審卷第99頁、
    本院卷第108頁筆錄），並有新北市政府警察局三重分局搜
    索扣押筆錄、扣押物品目錄表、扣押物品清單、現場及扣案
    物暨通訊軟體對話翻拍照片與譯文、被告門號0000000000號
    行動上網查詢紀錄資料、員警職務報告、臺北榮民總醫院10
    8年6月4日北榮毒鑑字第C0000000號毒品成分鑑定書、前案
    歷審判決在卷可查，且有事實欄所載扣案物為憑（被告於警
    詢中業已供稱前案買家「哎呦喂」實際交付之價金為4,000
    元，差額1,000元約定匯款，則被告於查獲當日下午為警扣
    得之現金9,000元，自為前案買家實際交付之現金4,000元與
    本案販毒所得現金5,000元之合計，併此指明）。又被告於
    警詢時自承：賣給「弦弦兒」K他命價錢為5,000元，這次獲
    利2,700元（見偵12895卷第16、17頁筆錄），衡諸被告只有
    「弦弦兒」之微信聯絡方式，並不知其人之真實姓名與年籍
    ，自無可能不求獲利平價轉讓毒品，足見被告主觀上確有販
    毒牟利之意圖及獲利之客觀事實，是應認被告前揭任意性自
    白確與事實相符，堪以採信為真，本案事證明確，被告犯行
    洵堪認定，應依法論科。
二、論罪：
　㈠查被告行為後，毒品危害防制條例第4條及第17條第2項於109
    年1月15日經總統華總一義字第10900004091號令修正公布，
    並自公布後6個月即於109年7月15日施行：
　⒈修正前毒品危害防制條例第4條第3項規定：「製造、運輸、
    販賣第三級毒品者，處7年以上有期徒刑，得併科新臺幣7百
    萬元以下罰金。」修正後規定：「製造、運輸、販賣第三級
    毒品者，處7年以上有期徒刑，得併科新臺幣1千萬元以下罰
    金。」修正後之刑度並未較有利於被告，依刑法第2條第1項
    前段規定，應適用行為時即修正前之毒品危害防制條例第4
    條第3項之規定。
　⒉修正前毒品危害防制條例第17條第2項規定：「犯第4條至第8
    條之罪於偵查及審判中均自白者，減輕其刑。」修正後之規
    定為：「犯第4條至第8條之罪於偵查及『歷次』審判中均自白
    者，減輕其刑。」此項修正，影響被告得否減輕其刑之認定
    ，修正前之規定並不以被告於歷次審判中均自白為必要，修
    正後則需偵查及歷次審判中均自白始得減輕其刑，修正後之
    規定並未較有利於被告，依刑法第2條第1項前段規定，應適
    用行為時即修正前之規定。
　㈡核被告所為，係犯修正前毒品危害防制條例第4條第3項之販
    賣第三級毒品罪。
　㈢刑之加重、減輕事由：
　⒈累犯加重：　
　　查被告①前因持有第三級毒品純質淨重二十公克以上案件，
    經臺灣臺北地方法院以103年度訴字第552號判決判處有期徒
    刑1年2月、1年，應執行有期徒刑2年，嗣經本院以104年度
    上訴字第876號判決駁回上訴確定；②又因幫助詐欺案件，經
    臺灣新北地方法院以105年度簡字第5223號判決判處有期徒
    刑4月確定；③另因竊盜案件，經臺灣臺北地方法院以105年
    度簡字第840號判決判處有期徒刑2月確定，上開②、③案件復
    經臺灣新北地方法院以105年度聲字第4742號裁定應執行有
    期徒刑5月確定，上述案件接續執行，被告於106年1月12日
    縮刑假釋出監並付保護管束，所餘刑期於106年10月3日期滿
    ，未經撤銷假釋，其未執行之刑以已執行論，有本院被告前
    案紀錄表在卷可查，其於受有期徒刑執行完畢後，5年以內
    故意再犯本件有期徒刑以上之罪，為累犯，斟酌司法院大法
    官釋字第775號解釋文及解釋理由書之意旨，被告所執行完
    畢之前案，包含持有第三級毒品純質淨重二十公克以上案件
    ，與本案之罪質相同，均與毒品相關，被告並曾為此入監執
    行約1年半，其應深知毒品之危害性，惟其竟變本加厲，縮
    刑期滿後不到兩年便再犯本案更嚴重之販賣第三級毒品罪，
    足見其對毒品危害防制條例相關刑罰之反應力確屬薄弱、法
    敵對惡性較高，本院認有加重其刑之必要，爰依刑法第47條
    第1項之規定，加重其刑，辯護人主張不應加重，所持理由
    並非可採。
　⒉偵審自白減輕：
　　被告於偵查、原審及本院審理中均自白不諱，業如前述，自
    應依修正前毒品危害防制條例第17條第2項予以減輕其刑。
  ⒊自首減輕：
　　被告雖於108年4月25日下午經警盤檢查獲，並當場扣得上開
    第三級毒品愷他命7包，然當時員警就被告犯本件販賣第三
    級毒品愷他命予「弦弦兒」之犯行尚未知悉，而係被告經警
    帶回警局歸案時，主動向員警坦承本件犯行，並如實交代其
    所販售對象（見偵12895卷第15至17頁筆錄、訴781卷一第16
    3頁員警職務報告），堪認被告係於員警發覺本件犯行前，
    即主動自首，合於自首之要件，斟酌其所為，確有不迴避責
    任接受裁判之意，爰依刑法第62條前段規定予以減輕其刑。
　⒋結論：被告所犯販賣第三級毒品罪，依法先加重（累犯）後
    遞減（偵審自白、自首）之。
三、上訴駁回之理由：
　㈠原審同此認定，以被告罪證明確，適用刑事訴訟法第299條第
    1項前段、修正前毒品危害防制條例第4條第3項、第17條第2
    項、刑法第11條、第2條第1項前段、第47條第1項、第62條
    前段等規定，審酌被告無視政府對杜絕毒品犯罪之禁令，明
    知愷他命為管制第三級毒品，仍為貪圖不法利益，恣意為本
    案犯行，助長毒品氾濫，戕害他人身心健康，並危害社會治
    安，惟念被告販賣毒品之數量非多，犯罪所得非鉅，且於偵
    、審中均坦承犯行之犯後態度，兼衡被告之犯罪動機、目的
    、手段、所生危害、素行及高職肄業之智識程度、從事保全
    工作、月入約4萬2,000元、已婚、無須扶養之人，暨家庭經
    濟狀況為小康等一切情狀，量處有期徒刑1年10月。經核原
    審之認事用法均無違誤，量刑亦稱妥適。
　㈡原審另就沒收部分說明：①被告本次販賣毒品犯行所得之價金
    5,000元業經扣案，核屬其犯罪所得，應依刑法第38條之1第
    1項前段規定宣告沒收（理由部分贅載應適用同條第3項之規
    定，並諭知於全部或一部不能沒收或不宜執行沒收時，追徵
    其價額，此部分予以刪除即可，乃不影響於判決主文之瑕疵
    ）；②扣案之第三級毒品愷他命7包及聯繫販毒事宜所用之IP
    HONE行動電話1支與其門號，因業已於前案確定判決中宣告
    沒收，即無在本案再重複諭知沒收之實益，爰不於本案諭知
    宣告沒收（理由部分誤載該手機為搭配0000000000門號者，
    事實上，被告於偵訊明確供稱：有買家微信交易對話是在00
    00000000號之手機內，且前案亦係沒收搭配此一門號之手機
    ，原審誤載門號部分予以更正即可，同不影響前揭不予沒收
    之認定結論）；③另1支扣案行動電話（應係搭配0000000000
    門號，原判決理由欄誤載為0000000000，應予更正），與本
    案被告犯行無關，不予宣告沒收。經核原審就沒收扣案犯罪
    所得及其他扣案物不予沒收之認定結論，並無違誤，此部分
    仍應予以維持。
　㈢被告提起上訴，主張前案與本案本有機會於同一案件中加以
    審判，拆成兩案對被告不利，又請求不依累犯規定加重其刑
    ，再依刑法第59條予以酌減，從輕量刑；然而，本案與前案
    並非同一案件，並無重複起訴之情事，被告初始主張兩罪乃
    接續犯之關係，並非可採，即便本案與前案乃一人犯數罪之
    相牽連案件，未合併審判，亦不違法，將來兩案確定，仍得
    由執行檢察官依法定其應執行之刑，尚無法據以認定本案程
    序有何違誤；又被告本案所為該當累犯，且有加重其刑之必
    要，本院已說明理由如前，辯護人再請求予以酌減，但本案
    經依累犯之規定予以加重其刑，再依修正前毒品危害防制條
    例第17條第2項、刑法第62條前段規定予以遞減輕其刑後，
    法定最低刑已有相當之減輕，辯護人又未能具體指明究有何
    情輕法重之憾，自無從予以酌減，是原審所宣告之有期徒刑
    1年10月，顯然已斟酌被告自首等情予以輕判，難認有何量
    刑失當之處，是被告上訴請求從輕量刑，為無理由，應予駁
    回。
據上論斷，應依刑事訴訟法第368條，判決如主文。
本案經檢察官陳璿伊提起公訴，檢察官陳慧玲到庭執行職務。
中　　華　　民　　國　　110 　年　　9 　　月　　28　　日
                    刑事第八庭  審判長法　官　陳世宗
                                      法　官　呂寧莉
                                      法　官　吳勇毅
以上正本證明與原本無異。
如不服本判決，應於收受送達後20日內向本院提出上訴書狀，其
未敘述上訴之理由者並得於提起上訴後20日內向本院補提理由書
（均須按他造當事人之人數附繕本）「切勿逕送上級法院」。
                                      書記官  許家慧
中　　華　　民　　國　　110 　年　　9 　　月　　29　　日